【裁判字號】    99,上易,53
【裁判日期】    990122
【裁判案由】    詐欺
【裁判全文】
臺灣高等法院臺中分院刑事判決          99年度上易字第53號
上  訴  人
即  被  告  甲○○
上列上訴人即被告因詐欺案件，不服臺灣臺中地方法院98年度易
字第2405號中華民國98年10月6日第一審判決（起訴案號：臺灣
臺中地方法院檢察署98年度偵字第7185號），提起上訴，本院判
決如下：
    主  文
上訴駁回。
    理  由
一、按依刑事訴訟法第350條、第361條、第362條、第367條規定
    ，不服地方法院之第一審判決而上訴者，須提出上訴書狀，
    並應敘述具體理由，為上訴必備之程式；其所提出之書狀未
    敘述上訴理由，或僅曾以言詞陳述上訴理由者，均應於上訴
    期間屆滿後20日內補提理由書於第一審法院。第一審法院經
    形式審查，認逾期未補提上訴理由者，應定期間先命補正；
    逾期未補正者，為上訴不合法律上之程式，應以裁定駁回。
    倘已提出上訴理由，但所提非屬具體理由者，或已上訴但未
    提上訴理由，經審判長定期間補正仍未補正者，則應由第二
    審法院以上訴不合法律上之程式，判決駁回。而所謂具體理
    由，必係依據卷內既有訴訟資料或提出新事證，指摘或表明
    第一審判決有何採證認事、用法或量刑等足以影響判決本旨
    之不當或違法，而構成應予撤銷之具體事由，始克當之（例
    如：依憑證據法則具體指出所採證據何以不具證據能力，或
    依憑卷證資料，明確指出所為證據證明力之判斷如何違背經
    驗、論理法則）；倘僅泛言原判決認定事實錯誤、違背法令
    、量刑失之過重或輕縱，而未依上揭意旨指出具體事由，或
    形式上雖已指出具體事由，然該事由縱使屬實，亦不足以認
    為原判決有何不當或違法者（例如：對不具有調查必要性之
    證據，法院未依聲請調查亦未說明理由，或援用證據不當，
    但除去該證據仍應為同一事實之認定），皆難謂係具體理由
    ，俾與第二審上訴制度旨在請求第二審法院撤銷、變更第一
    審不當或違法之判決，以實現個案救濟之立法目的相契合，
    並節制濫行上訴（最高法院97年度台上字第892號刑事判決
    意旨參照）。
二、本件上訴人即被告甲○○（下稱被告）於民國98年11月9日
    向原審法院提出上訴書狀，核其上訴理由略為：對原判決的
    認知，由於貴院已認定我的證詞是事後飾卸之語，那我就不
    再多說，我想針對刑事判決之貳、實體方面的二論罪科刑中
    的(二)‧‧‧減輕其刑（至被告雖曾於96年7月間因交付其自
    己之帳戶‧‧‧，而遭法院判刑等前案前紀錄，然並無證據
    證明本案帳戶係基於同一之犯意，而交付他人使用，而難認
    為前案裁判效力所及，本院自應予以實體審理，特此敘明）
    我想說的是，是我老婆的帳戶交給我保管，既是同一年同一
    月份發生之事，為何不能證明是屬於同一之犯意？同樣的事
    件為何我要兩處跑？兩處審理？如果是因為不同戶名，就要
    分成兩件事處理，那我要感謝幸好不是依被騙入戶頭的匯款
    次數來辦理，不然如果有10筆匯款，我不就要被判10次等語
    。
三、經查：
（一）被告因不服上開臺灣臺中地方法院之第一審判決，而於前
      述時間具狀敘明理由向原審法院提起上訴，則依刑事訴訟
      法第361條第2項之規定、該條項立法修正理由及上揭最高
      法院判決意旨，被告倘已提出上訴理由，但所提非屬具體
      理由者，即應由第二審法院以上訴不合法律上之程式，以
      判決駁回之；且上訴理由之具體與否係屬第二審法院審查
      範圍，不在命補正之列（參見法院辦理刑事訴訟案件應行
      注意事項第162點）。
（二）原審經調查被害人乙○○之指訴、其所提出之臺新銀行自
      動櫃員機交易明細表、臺灣中小企業銀行土城分行相關公
      函及證人蔡歆璘之證詞，而認定由被告之妻蔡歆璘所申設
      交付被告保管之本件帳戶，確為詐欺集團持向被害人詐欺
      取財之用，並依上述帳戶之存款交易明細查詢單之存提情
      形，說明如何堪認其中有詐欺集團之「試車」行為，及參
      被告之智識程度、一般人如何使用金融卡提款之社會常情
      ，暨詐欺集團不會利用他人遺失之金融卡犯案，致其可能
      無法取得所詐騙之金額，以駁斥被告辯解本件帳戶乃其置
      於機車內所遺失云云，並非可採，進而適用刑法第30條第
      1項前段、第2項、第339條第1項、第41條第1項前段，刑
      法施行法第1條之1第1項、第2項前段等規定，再審酌被告
      之素行，所為助長詐欺犯罪，且使詐欺集團成員更為猖獗
      ，被害人損失非鉅，但被告犯後態度不佳等一切情狀，量
      處有期徒刑6月，如易科罰金，以新臺幣1千元折算1日，
      核其認事、用法及量刑均無違誤或不當。
（三）又被告雖曾於96年7月間因交付其本人申設之帳戶資料供
      詐欺集團向他人詐欺取財得手，而為臺灣板橋地方法院以
      96年度簡字第8612號判處有期徒刑4月，得易科罰金確定
      。惟參原審所調取上述案件之卷證，再核諸本件全案之訴
      訟資料後，確無適合之事證可認此先後之2案間，有何事
      實上同一或為實質上一罪或係裁判上一罪之關係。
（四）被告上訴意旨固以前開先後2案俱係於96年7月間發生，何
      以不能認係同一案件為由提起上訴。但經審酌上述前後2
      案之卷證資料後，確非同一案件，已如前開說明；被告復
      未本於案內具體之卷證資料，或提出其他新事證，以說明
      其間確為同一案件之關係，自不足認其上訴理由已具體指
      摘或表明第一審判決有何採證認事、用法或量刑等足以影
      響判決本旨之不當或違法，而可構成應予撤銷之具體事由
      。
四、綜合前述，被告之上訴理由既非前開說明所謂之具體理由，
    則揆諸上開最高法院判決意旨，及依「程序優先於實體」之
    刑事訴訟法原則，本件上訴即不合法定上訴程式，而應予駁
    回，並不經言詞辯論為之。
據上論斷，應依刑事訴訟法第367條前段、第372條，判決如主文
。
中    華    民    國    99    年    1     月    22    日
            刑事第九庭  審判長法  官  江  德  千
                              法  官  許  旭  聖
                              法  官  莊  深  淵
以上正本證明與原本無異。
不得上訴。
                              書記官  陳  振  海
中    華    民    國    99    年    1     月    22    日


司法院資訊處製作；財團法人民間司法改革基金會備份。
